【裁判字號】    89,訴,68
【裁判日期】    890304
【裁判案由】    給付借款
【裁判全文】
臺灣臺南地方法院民事判決  八十九年度訴字第六十八號
    原      告  保證責任臺南市第三信用合作社
    法定代理人  丙○○
    訴訟代理人  乙○○
    被      告  甲○○○
                            身.
右當事人間請求給付借款事件，本院判決如左：
    主      文
被告應給付原告新台幣佰拾肆萬壹仟玖佰陸拾壹元，及自民國八十八年六月三十
日起至清償日止，按週年利率百分之九點二計算之利息，並自民國八十八年七月二十
九日起至清償日止，逾期在六個月以內部分按上開利率百分之十，逾期超過六個月部
分按上開利率百分之二十計付違約金。
訴訟費用由被告負擔。
本判決於原告以新台幣壹佰壹拾壹萬元供擔保後，得假執行。
    事      實
甲、原告方面：
一、聲明：求為判決如主文第一項所示及為以供擔保為條件之假執行宣告。
二、陳述：
（一）訴外人上官明於民國（下同）八十六年四月十二日邀訴外人林宥儂為連帶保證
      人，向原告借款新台幣（下同）六百萬元，約定於八十七年四月十二日清償，
      利息按年息百分之九點二按月計付，遲延履行時除仍按上開利率計算外，逾期
      在六個月以內者，按上開利率百分之十，逾期超過六個月以上部分，按上開利
      率百分之二十計付違約金。
（二）上開借款債務屆清償期後，經原告以鈞院八十七年度執字第六三一五號強制執
      行事件，拍賣本件借款之抵押物，僅獲部分清償，尚欠本金三百三十四萬一千
      九百六十一元及自八十八年六月三十日起至清償日止之約定利息、違約金。惟
      訴外人上官明業於八十六年四月二十九日死亡，被告甲○○○為上官明之繼承
      人，對於上官明之債務應負清償之責。雖被告抗辯稱上官明尚有妻閻艷及子上
      官俊杰為共同繼承人，然依民法第一千一百五十三條「繼承人對於被繼承人之
      債務負連帶責任」之規定，則原告單獨對被告請求清償債務，並無不合。
（三）爰依消費借貸契約及繼承之法律關係，請求被告給付原告三百三十四萬一千九
      百六十一元，及自八十八年六月三十日起至清償日止，按週年利率百分之九點
      二計算之利息，並自八十八年七月二十九日起至清償日止，逾期在六個月以內
      部分按上開利率百分之十，逾期超過六個月部分按上開利率百分之二十計付違
      約金。
三、證據：提出擔保放款借據、放款支出傳票、活期儲蓄存款收入傳票、放款對帳單
    、放款戶利率異動表、分配表、戶籍謄本各乙件為證。
乙、被告方面：
一、聲明：請求判決駁回原告之訴。
二、陳述：本件借款債務，原借款人上官明已於八十六年四月二十九日死亡，依法其
    債權債務關係應由其繼承人繼承之。而訴外人上官明遺有配偶閻艷、子甲○○○
    、上官俊杰等三人，則本件借款債務應由上開三人繼承之。原告未對全體繼承人
    請求，其請求顯不合法。
丙、本院依職權調閱本院八十七年度執字第六三一五號民事執行卷宗。
    理      由
甲、兩造爭執要旨：
    本件原告起訴主張：訴外人上官明於八十六年四月十二日邀訴外人林宥儂為連帶
    保證人，向原告借款六百萬元，約定於八十七年四月十二日清償，利息按年息百
    分之九點二按月計付，遲延履行時除仍按上開利率計算外，逾期在六個月以內者
    ，按上開利率百分之十，逾期超過六個月以上部分，按上開利率百分之二十計付
    違約金。上開借款債務屆清償期後，經原告以本院八十七年度執字第六三一五號
    強制執行事件，拍賣本件借款之抵押物，僅獲部分清償。訴外人上官明業於八十
    六年四月二十九日死亡，被告甲○○○為上官明之繼承人，對於上官明之債務應
    負清償之責。爰依消費借貸契約及繼承之法律關係，請求被告給付原告如主文第
    一項所示之金額等語。
    被告則以：本件借款債務，原借款人上官明已於八十六年四月二十九日死亡，依
    法其債權債務關係應由其繼承人繼承之。而訴外人遺有配偶閻艷、子甲○○○、
    上官俊杰等三人，則本件借款債務應由上開三人繼承之。原告未對全體繼承人請
    求，其請求顯不合法云云，資為抗辯。
乙、得心證之理由：
一、本件原告主張訴外人上官明於八十六年四月十二日邀訴外人林宥儂為連帶保證人
    ，向原告借款六百萬元，原告已交付借款，並約定八十七年四月十二日清償，利
    息為年息百分之九點二，按月計付。未按期付息或到期未履行債務時，除按放款
    利率付息外，自逾期之日起六個月以內加放款利率百分之十，逾六個月以上者，
    其超過六個月部分加放款利率百分之二十計付違約金。惟訴外人上官明於八十六
    年四月二十九日死亡後，上官明之繼承人及本件借款之連帶保證人僅清償至八十
    六年八月十一日止之利息，其餘利息及屆期後之本金均未清償，原告乃以本院八
    十七年度執字第六三一五號強制執行事件，拍賣本件借款之抵押物抵償，尚欠本
    金三百三十四萬一千九百六十一元，及自八十八年六月三十日起至清償日止之約
    定利息、違約金之事實，業據提出擔保放款借據、放款支出傳票、活期儲蓄存款
    收入傳票、放款對帳單、分配表各乙件為證，復為被告所不爭執，可信為真實。
    原告依消費借貸契約請求上官明給付尚欠本金三百三十四萬一千九百六十一元，
    及自八十八年六月三十日起至清償日止，按週年利率百分之九點二計算之利息，
    暨自八十八年七月七月二十九日起至清償日止，逾期在六個月以內部分按上開利
    率百分之十，逾期超過六個月部分按上開利率百分之二十計付違約金，洵屬有據
    。
二、惟訴外人上官明業於八十六年四月二十九日死亡，被告及訴外人閻艷、上官俊杰
    為其繼承人，此有原告提出之戶籍謄本一紙在卷足憑。按繼承人對於被繼承人之
    債務，負連帶責任，民法第一千一百五十三條第一項定有明文。又連帶債務之債
    權人，得對債務人中之一人或數人或其全體，同時或先後請求全部或一部之給付
    ，民法第三百七十三條第一項亦規定甚明。被告、訴外人閻艷、上官俊明對於被
    繼承人上官明之債務既應負連帶責任，原告得單獨對被告請求全部之給付，被告
    抗辯原告未對全體繼承人請求為不合法，並無足採。從而，原告依消費借貸契約
    及繼承之法律關係，請求被告給付如主文第一項所示之本金、利息及違約金，為
    有理由，應予准許。
三、假執行之宣告：
    原告陳明願供擔保，聲請宣告假執行，核無不合，爰酌定相當擔保金額准許之。
四、結論：原告之訴為有理由，依民事訴訟法第七十八條、第三百九十條第二項，判
    決如主文。
中      華      民      國    八十九    年      三      月     四         日
                                臺灣臺南地方法院民事第一庭
~B法      官  張麗娟
右為正本係照原本作成。
如對本判決上訴，須於判決送達後廿日內向本院提出上訴狀（附具繕本）。
中      華      民      國    八十九    年      三      月     四         日
~B法院書記官  黃傳鈞


司法院資訊處製作；財團法人民間司法改革基金會備份。
